臺灣高等法院刑事判決　　　　　　　 96年度交上訴字第162號
上　訴　人　臺灣臺北地方法院檢察署檢察官
上　訴　人
即　被　告　甲○○
上列上訴人因公共危險等案件，不服臺灣臺北地方法院96年度交
訴字第44號，中華民國96年7 月13日第一審判決（起訴案號：臺
灣臺北地方法院檢察署96年度偵字第3969號），提起上訴，本院
行簡式審判程序，判決如下：
    主  文
原判決撤銷。
甲○○因過失傷害人致重傷，處有期徒刑陸月，減為有期徒刑參
月，如易科罰金，以新臺幣壹仟元折算壹日；又駕駛動力交通工
具肇事，致人受傷而逃逸，處有期徒刑捌月，減為有期徒刑肆月
，如易科罰金，以新臺幣壹仟元折算壹日。應執行有期徒刑陸月
，如易科罰金，以新臺幣壹仟元折算壹日。緩刑肆年。
    事  實
一、甲○○於民國96年1 月16日下午2 時35分許，駕駛車牌號碼
    DZ -6639號自小客車，沿臺北縣新店市○○路○ 段由北往南
    方向行駛於內、外車道間，行經同路段北二高新店交流道前
    100 公尺處，本應注意變換車道時，應先顯示方向燈光或手
    勢，並應讓直行之車輛先行，而依當時天氣晴、日間自然光
    線、柏油路面乾燥、路面無障礙物及視距良好之情狀，並無
    不能注意之情事，竟疏未顯示方向燈或手勢，即貿然向外側
    車道行駛，而撞及沿同向右側行駛由乙○○騎乘之車牌號碼
    XYU- 381號重型機車，致乙○○人車倒地，受有顱骨骨折合
    併腦撕裂傷及挫傷、顱內受傷、硬腦膜外出血及耳漏等傷害
    ，並因而導致嗅覺全失之重傷害。詎甲○○肇事後，並未為
    任何救護措施，反逕自駕車逃逸，經黃進城追至告知肇事，
    甲○○始停車查看。
二、案經臺北縣政府警察局新店分局報告臺灣臺北地方法院檢察
    署檢察官偵查起訴。
    理  由
一、訊據被告坦承確因過失駕駛車號DZ-6639 號自小客車於上開
    時、地撞及被害人乙○○所騎車號XYU-381 號重型機車，致
    乙○○人車倒地受有上開傷害等情，惟於原審否認有何肇事
    逃逸之犯行，辯稱：當時交通流量很大，伊雖然有聽到碰的
    一聲，並看到後照鏡折起，但因為常有機車騎士擦撞後照鏡
    之情況，所以當下並未發現撞到人，才繼續往前行駛，直至
    有機車騎士告知，始知悉發生交通事故撞到人，伊隨即停車
    返回察看，並協助報警就醫，伊如有肇事逃逸之意，以當時
    路況良好之情況，伊可以直接駛上交流道而不用理會目擊證
    人，顯見伊並無肇事逃逸之犯行等語。
二、經查：
  (一)證人即現場目擊者黃進城於警詢時供稱：「我就在該路口等
    紅燈，這時那部被撞XYU-381 號重型機車與肇事的DZ- 6639
    號（原判決誤載為XYU-381 號）自小客車都和我在那個路口
    停等紅燈，等綠燈亮後那部XYU-381 行駛在我前面，繼續往
    新店交流道方向行駛外側車道，而DZ-6639 則較慢起步，尾
    隨在我們的後方，約略行駛於內側與外側車道之間，行經肇
    事地點（床的世界店家附近）時，那部DZ-6639 可能是要上
    新店交流道，就向外側變換車道，駕駛可能沒有注意右側車
    輛，也沒打方向燈就直接向外側車道變換，他切進來時差點
    就撞到我，我看到緊急煞車，那部車仍然持續向外側車道切
    進來，緊接著就擦撞到行駛在我前方約2 公尺、與我同方向
    行駛的XYU-381 號重型機車，那部機車被DZ-6639 號自小客
    車一擦撞，就失控往車道外側摔倒滑行，騎機車的女騎士就
    倒在地上不會動了，這時這部DZ-6639 自小客車完全沒有停
    車，就繼續往新店交流道方向行駛，我就向前追趕這部肇事
    逃逸的DZ-6639 自小客車，追到接近交流道口時，我騎到這
    部DZ-6639 自小客車的左側，向駕駛說：你撞到人了還要跑
    ？這名駕駛聽我這麼一說，嚇了一跳，然後他就停車下車察
    看傷者的傷勢。... 我認為這部DZ-6639 自小客車的駕駛應
    該知道有撞到人，因為他的車子是右前輪與右前車門間的板
    金部分擦撞到機車，汽車駕駛不可能不知情」等語（偵卷第
    25、26頁），於偵訊時亦結證稱：「（問：當時車禍如何發
    生？）當時我與告訴人在停紅燈，等綠燈亮時，被告所開的
    自小客車好像是要上高速公路所以偏向右邊，結果導致撞上
    告訴人，被告撞上告訴人後也沒有停下來，一直往前開，我
    就追上去，追了約30公尺，才追上並告訴他撞上人了，還要
    跑，他才停下來，他說不知道撞到人，但警察說不可能，因
    為是旁邊撞到的，而且後照鏡都折起來，但我不知道他是否
    知情。（問：當時撞擊點？）被告自小客車右邊的前門擦撞
    上機車，車速大約是30至40公里。」等語（偵卷第53、54頁
    ）。顯見被告行經系爭肇事地點時，原要上新店交流道，卻
    因沒打方向燈就直接向外側車道變換，而以該自小客車右前
    輪與右前車門擦撞到當時行駛於外側車道之告訴人所騎機車
    ，造成告訴人人車倒地後，被告完全沒有停車而繼續往新店
    交流道方向行駛，直至證人黃進城騎車追趕告知肇事之事，
    被告始下車察看告訴人之傷勢。
  (二)證人即臺北縣政府警察局新店分局員警洪政義於原審證稱：
    卷內所附照片，係當時最先抵達現場之該分局碧潭派出所員
    警所拍攝（原審卷第30頁），並提出碧潭派出所員警所繪製
    道路交通故現場圖之草圖一紙為證（原審卷第34頁），則偵
    卷內所附照片顯係員警到達現場時所拍攝。以卷附肇事後所
    拍該DZ-6639 號自小客車之照片（偵卷第44頁），顯示該自
    小客車有右前座車門向內凹損、右後照鏡向內反折之情況；
    參酌現場目擊證人黃進城前述所稱：「該自小客車右前輪與
    右前車門擦撞到當時行駛於外側車道之告訴人所騎機車」，
    以及被告自承：「有聽到碰的一聲，並看到後照鏡折起」等
    情觀之，顯見該自小客車右前座車門向內凹損、右後照鏡向
    內反折之情況，確係被告駕車擦撞告訴人所騎重型機車所致
    。則以該車損嚴重內凹及被告確有聽到「碰」的一聲之狀況
    ，被告肇事當時應已知悉有駕車擦撞告訴人機車並致告訴人
    受傷之情況，被告所辯：「當下並未發現撞到人，才繼續往
    前行駛」云云，即非可採。
  (三)按「汽車在未劃設慢車道之雙向二車道行駛時，應依下列規
    定：一、均應在遵行車道內行駛。二、在劃有分向限制線之
    路段，不得駛入來車之車道內。三、在劃有行車分向線之路
    段，超車時得駛越，但不能併行競駛。四、除準備停車或臨
    時停車外，不得駛出路面邊線。汽車在設有慢車道之雙向二
    車道，除應依前項各款規定行駛外，於快慢車道間變換車道
    時，應顯示方向燈，讓直行車先行，並注意安全距離」，道
    路交通安全規則第97條定有明文。本件被告駕車行經系爭肇
    事路段內車道時，依當時天氣晴、日間自然光線、柏油路面
    乾燥、路面無障礙物及視距良好之情況（此有臺北縣政府警
    察局新店分局交通分隊交通事故查訪報告表、道路交通事故
    現場圖、交通事故談話紀錄表、肇事人自首情形紀錄表及分
    析研判表等件在卷可稽，偵卷第5-8、32 頁），亦無不能注
    意之情事，被告竟未打方向燈，亦未讓在外車道行駛之告訴
    人先行，就直接向外側車道變換，而擦撞告訴人所騎機車，
    致告訴人人、車倒地而受有傷害，被告有駕車過失之犯行甚
    明。又告訴人因此受有顱骨骨折合併腦撕裂傷及挫傷、顱內
    受傷、硬腦膜外出血及耳漏之傷害，並因而導致嗅覺全失之
    重傷害，亦有財團法人佛教慈濟醫院新店分院診斷證明書（
    偵卷第34頁、原審卷第26頁）、中國醫藥大學附設醫院與行
    政院國軍退除役官兵輔導委員會臺北榮民總醫院診斷證明書
    （原審卷第27頁）分別附卷可證，被告之過失犯行與告訴人
    之傷害間顯有相當因果關係。
  (四)綜上所述，由前述證人證詞及道路交通事故現場圖、談話紀
    錄表、調查報告表、現場照片與相關診斷證明書等證據，足
    證被告確有過失傷害及肇事逃逸犯行甚明，被告所辯無非係
    卸責之詞，不足採信。是本件事證明確，被告犯行堪以認定
    ，應予依法論科。
三、核被告所為，係犯刑法第284 條第1 項後段之過失致重傷害
    罪及第185 條之4 之駕駛動力交通工具肇事致人受傷逃逸罪
    。被告所犯上開二罪間，犯意各別，構成要件互異，應予分
    論併罰。起訴書認被告係犯刑法第284 條第1 項前段之普通
    傷害罪，惟被告因此嗅覺全失，此有行政院國軍退除役官兵
    輔導委員會臺北榮民總醫院出具之診斷證明書在卷可佐（原
    審卷第27頁），顯見被告受有嗅覺機能全部喪失之重傷害，
    因公訴檢察官已於96年6 月29日在原審變更起訴法條，自以
    公訴檢察官論告為準，本院無庸再為變更起訴法條。
四、原審對被告論罪科刑，固非無見。惟被告犯罪時間係在96年
    4 月24日以前，所犯各罪，均合於中華民國九十六年罪犯減
    刑條例第2 條第1 項第3 款之規定，原審不及審酌，檢察官
    依告訴人請求上訴以原審量刑過輕，及被告上訴否認有肇事
    逃逸，雖均無理由，然原判決既有上開可議之處，自應由本
    院將之撤銷改判。爰審酌被告駕車違反注意義務程度嚴重、
    被害人所受危害非輕，犯後積極與被害人和解等一切情狀，
    就其所犯各罪，分別量處如主文第2 項所示之刑，並依中華
    民國九十六年罪犯減刑條例第2條 第1 項第3 款之規定，均
    減其刑期二分之一，及定其應執行之刑暨諭知易科罰金之折
    算標準。另被告未曾因故意犯罪而受有期徒刑以上刑之宣告
    ，有本院被告前案紀錄表一份在卷可稽，其與告訴人已達成
    民事上和解，並已依約履行，獲得告訴人原諒，本院認被告
    經此偵審程序及刑之宣告應已知所教訓，而以暫不執行為適
    當，併依刑法第74條第1 項第1 款規定宣告緩刑四年，以啟
    自新。
據上論斷，應依刑事訴訟法第369 條第1 項前段、第364 條、第
299 條第1 項前段，刑法第284 條第1 項後段、第185 條之4 、
第41條第1 項前段、第51條第5 款、第74條第1 項第1 款，刑法
施行法第1 條之1 ，中華民國九十六年罪犯減刑條例第2 條第1
項第3 款、第7 條、第9 條，判決如主文。
本案經檢察官陳大偉到庭執行職務。
中　　華　　民　　國　　96　　年　　11　　月　　15　　日
 　　　　　 刑事第十五庭  審判長法　官　  吳昭瑩
                                法　官　  蘇隆惠
                                法　官　  李正紀
以上正本證明與原本無異。
公共危險部分如不服本判決，應於收受送達後十日內向本院提出
上訴書狀，其未敘述上訴之理由者並得於提起上訴後十日內向本
院補提理由書（均須按他造當事人之人數附繕本）。
                                書記官    鄭信昱
中　　華　　民　　國　　96　　年　　11　　月　　15　　日
附錄：本案論罪科刑法條全文
中華民國刑法第284條
因過失傷害人者，處六月以下有期徒刑、拘役或五百元以下罰金
；致重傷者，處一年以下有期徒刑、拘役或五百元以下罰金。
從事業務之人，因業務上之過失傷害人者，處一年以下有期徒刑
、拘役或一千元以下罰金；致重傷者，處三年以下有期徒刑、拘
役或二千元以下罰金。
中華民國刑法第185條之4
駕駛動力交通工具肇事，致人死傷而逃逸者，處六月以上五年以
下有期徒刑。
